【裁判字號】    89,易緝,15
【裁判日期】    890121
【裁判案由】    違反動產擔保交易法
【裁判全文】
台灣台中地方法院刑事判決          八十九年度易緝字第一五號
    公  訴  人  台灣台中地方法院檢察署檢察官
    被      告  乙○○
右列被告因違反動產擔保交易法案件，經檢察官提起公訴（八十七年度偵字第八四六
七號），本院判決如左：
      主    文
乙○○動產擔保交易之債務人，意圖不法之利益，將標的物遷移，致生損害於債權人
，處有期徒刑貳月，如易科罰金，以參佰元折算壹日。
    事    實
一、乙○○於民國八十六年十一月十一日，以動產擔保交易附條件買賣之方式，向甲
    ○○○汽車租賃有限公司（下稱中國公司）購買車牌號碼ＴＵＮ–二八三號機車
    一部，並約定由乙○○為動產擔保交易之債務人，案外人林金牆為連帶保證人，
    總價金新台幣（下同）二萬七千四百九十八元，分六期給付，每月一期，每期付
    款四千五百八十三元，標的物存放地點為台中市○○○路三六七號十六樓之二二
    乙○○之住處，在價金未付清之前，標的物所有權仍屬於出賣人所有，買受人僅
    得依約占有使用，不得任意遷移或為其他處分。詎乙○○於取得標的物該車後，
    僅繳付同年十二月第一期分期款後，即拒不付款，而基於意圖為自己不法利益之
    犯意，於八十七年三月間某日（起訴書誤載為同年一月間），將該標的物遷移置
    放在台中市○○○路與文心路口，而致生損害於債權人中國公司。
二、案經甲○○○機車租賃有限公司訴請臺灣臺中地方法院檢察署檢察官偵查起訴。
    理    由
一、訊據被告乙○○固對於其確於上開時、地簽訂上開附條件買賣合約，以購買上開
    車輛，並約定存放地點為其住處，事後繳付第一期分期款後即未再支付價金，其
    後並於上開時日，將該機車遷移至上址停放等情供認不諱，核與告訴人中國公司
    代理人張枝萬及林金蓮指訴情節相符，復有機車行照、契約書及存證信函在卷足
    證，應認為真。惟其仍矢口否認有何違反動產擔保交易法第三十八條之犯行，辯
    稱：其曾因案於八十七年一月間入看守所，故甫未及繳交第二期分期款，又其後
    復於八十七年六月間入監服刑，且無資力給付，是未再行繳交任何分期款項，然
    八十七年三月間，該機車因故障而停放於文心路及五權西路口時，其曾要求告訴
    人中國公司派員取回該機車，且於其入監時，亦曾委託林金牆代為處理以返還該
    車予告訴人，其並無為自己不法之利益云云。惟查，被告乙○○係每月十一日前
    即應繳付分期款，亦即第二期分期款應係於八十七年一月十一日前繳付，且其係
    於八十七年一月二十六日甫進入看守所等情，分別有契約書及被告在監在押資料
    附卷足參，是被告委以其係因案進入看守所，甫無法繳付分期款項云云，已無足
    採信。再查，被告既自承八十七年三月間，其確將該機車停置於文心路及五權西
    路口等情，是被告確有遷移該機車之事實，應足認定。末查被告乙○○雖另辯稱
    其曾要求告訴人中國公司派員取回該機車，且於其入監時，亦曾委託林金牆代為
    處理以返還該車予告訴人，其並無為自己不法之利益云云，然此不僅為告訴人中
    國公司之代理人林金蓮所否認，且被告亦自承其已無法找到林金牆等情，足見被
    告上開所辯，顯係空言否認之詞，無足採信。綜上所述，被告乙○○既確有拒不
    繳交上開分期款，並將該機車遷移他處等情，則其有不法所有利益之意圖甚明。
    本件罪證明確，被告犯行堪以認定。
二、被告乙○○為動產擔保交易之債務人，其於購得標的物後，任意遷移，並拒納餘
    款，其有不法利益之意圖，並致生損害於中國公司甚明。核被告乙○○所為，係
    犯動產擔保交易法第三十八條之罪。爰審酌被告僅繳納第一期分期款四千五百八
    十三元後，即未再繳付任何款項，其犯罪之動機、目的及態度尚稱良好等一切情
    狀，量處如主文所示之刑，並諭知易科罰金折算之標準。
據上論結，應依刑事訴訟法第二百九十九條第一項前段，動產擔保交易法第三十八條
，刑法第十一條前段、第四十一條，罰金罰鍰提高標準條例第一條前段、第二條，判
決如主文。
中      華      民      國     八十九    年     一    月     二十一     日
                                臺灣臺中地方法院刑事第六庭
                                    法  官  許 惠 瑜
右正本證明與原本無異。
如不服本判決，應於判決送達後十日內向本院提出上訴狀，上訴於臺灣高等法院臺中
分院( 須附繕本 )。
                                        書記官
中     華       民      國     八十九    年     一    月     二十一    日
動產擔保交易法第三十八條
動產擔保交易之債務人，意圖不法之利益，將標的物遷移、出賣、出質、移轉、抵押
或為其他處分，致生損害於債權人者，處三年以下有期徒刑、拘役或科或併科六千元
以下之罰金。


司法院資訊處製作；財團法人民間司法改革基金會備份。
